臺灣高等法院刑事判決
110年度上訴字第2083號
上  訴  人  
即  被  告 甲○○




上列上訴人即被告因家暴傷害案件，不服臺灣士林地方法院109
年度訴字第526號，中華民國110年4月12日第一審判決（起訴案
號：臺灣士林地方檢察署109年度偵字第10831號），提起上訴，
本院判決如下：
    主  文
原判決撤銷。
甲○○犯傷害罪，處拘役肆拾日，如易科罰金，以新臺幣壹仟元折
算壹日。
    事  實
一、甲○○與乙○○前為配偶關係，為家庭暴力防治法第3條第1 款
    所稱之家庭成員，其等於民國109年5月23日晚上11時許，在
    位於臺北市○○區○○路0段000巷○號○ 樓住處，雙方因對其等
    所生未滿18歲之女兒李○（人別資料詳卷）之管教問題產生
    爭執，甲○○竟基於傷害之犯意，出手毆打乙○○，雙方因而引
    發互毆扭打，致乙○○受有右眼挫傷瘀青2×2公分、上腹部挫
    傷及右上臂挫傷瘀青2×2公分等傷害，甲○○亦受有胸口等處
    被抓傷之傷害。
二、案經乙○○訴由臺北市政府警察局北投分局報請臺灣士林地
    方檢察署檢察官偵查起訴。
    理  由
一、關於證據能力部分：
    本判決所引用之證據資料，無論供述證據或非供述證據，檢
    察官及上訴人即被告甲○○（下稱被告）均同意有證據能力（
    見本院卷第45、46頁），或不爭執其證據能力，且均未於言
    詞辯論終結前聲明異議（見本院卷第353至361頁），依刑事
    訴訟法第159條之5第2 項規定，視為同意作為證據；而本院
    審酌該等供述證據作成時之情況，認為適當，非供述證據
　　，亦查無非法取得而應予排除之情形，自均得作為證據。
二、認定犯罪事實所憑之證據及理由：
　㈠被告之辯解：
　　被告坦承其與告訴人乙○○（下稱告訴人）前為夫妻，雙方於
    109年5月23日晚上11時許，在臺北市○○區○○路0段000 巷○號
    6樓住處，因管教子女問題發生爭執等情。然否認有何傷害
    犯行，辯稱：因當時告訴人用力拉扯小孩李○的頭髮
　　，我上前阻擋，她就開始攻擊我，我有受傷，只是沒有去驗
    傷，我有報警，警察到場後只帶告訴人與我女兒李○去派出
    所作筆錄，而沒有讓我一起去，李○才會受告訴人影響，而
    與告訴人做不實的指控等語。　
　㈡經查：
　  上開犯罪事實，業據證人即告訴人於偵查及原審審判中指訴
    甚詳（見偵卷第44、45頁、原審訴字卷第79至81頁）。且證
    人即被告之女兒李○於警詢時證稱：我父親（即被告）與母
    親（即告訴人）於109年5月23日晚上在家中發生爭吵，雙方
    都有動手，是爸爸先動手，他們才會扭打在一起，我看到爸
    爸手揮過去攻擊媽媽，媽媽用手抓爸爸，造成媽媽的右眼受
    傷，眼睛紅紅的，爸爸的胸口抓傷，胸口有紅紅的（見偵卷
    第17、18頁）；並於原審審理時證稱：當時我父親、母親因
    我的事情吵架，我有看到父親用拳頭打我母親的頭、身體（
    見原審訴字卷第83頁）等語可參。核與本院勘驗案發當晚據
    報到場之警員的秘錄器影音內容，警員於現場見過被告及告
    訴人後，於對話中敘及「你們雙方都有明顯受傷」、「他們
    雙方都有動手」、「我看了這個男生也有受傷，他的眼睛，
    還有胸口都有被抓傷的痕跡」等語相符，有本院之勘驗筆錄
    在卷可憑（見本院卷第190、192、198頁)，是證人李○之證
    詞自可採信。此外，並有家庭暴力通報單、受理刑事案件報
    案三聯單、受理各類案件紀錄表、被告之傷勢照片等在卷可
    稽（見偵卷第28至30、32、33頁、本院卷第81頁）；又告訴
    人受有前揭犯罪事實欄所載之傷害，亦有受理家庭暴力事件
    驗傷診斷書暨受傷照片等附卷為憑（見偵卷第25至27頁）。
    按此，足認告訴人證稱其遭被告所為上開傷害之指述，有前
    揭補強證據可供參證，應屬實在而可採信。是被告以前詞否
    認犯罪之辯解，要無足採。據上所述，本案事證已明，被告
    所為上開傷害之犯行，可以認定，應依法論科。
三、論罪科刑：
  ㈠按家庭暴力防治法所稱之家庭暴力，係指家庭成員間實施身
    體、精神或經濟上之騷擾、控制、脅迫或其他不法侵害之行
    為；家庭暴力罪者，謂家庭成員間故意實施家庭暴力行為而
    成立其他法律所規定之犯罪，家庭暴力防治法第2條第1款、
    第2款分別定有明文。被告為告訴人之前夫，有其等之離婚
    協議書在卷可佐（見偵卷第31頁），自屬家庭暴力防治法第
    3條第1款之家庭成員。故核被告所為，係犯刑法第277條第1
    項之傷害罪。被告先後毆打告訴人之右眼、上腹部及右上臂
    之行為，係本於同一犯罪決意，在密切接近之時間實施，並
    侵害同一法益，各行為之獨立性極為薄弱，依一般社會健全
    概念，在時間差距上，難以強行分開，在刑法評價上，以視
    為數個舉動之接續施行，合為包括之一行為予以評價，較為
    合理，而應論以接續犯。又被告對告訴人所為前揭犯行，屬
    家庭成員間故意實施不法侵害之行為，為家庭暴力防治法之
    家庭暴力罪，惟因家庭暴力防治法並無刑責規定，是上開犯
    行依前開刑法規定予以論罪科刑。
　㈡原審判決以本案事證明確，而對被告予以論罪科刑，固非無
　　見。惟如上所述，本案係被告與告訴人之互毆行為，且被告
　　亦受有傷害，另被告於上訴本院後，關於賠償部分亦已與告
　　訴人達成協議，詳如後述，原審漏未審酌此等有利於被告之
　　量刑事由，致其所科刑度稍嫌過重，即無可維持而應予以撤
　　銷改判。爰以行為人之責任為基礎，審酌被告為告訴人之前
　　配偶，對於其等所生未成年子女之管教問題，本應理性溝通
　　，然被告卻因一時爭執，不思依循和平手段理性處理紛爭，
　　竟出手毆打告訴人，致告訴人受有上開傷害，所為實不足取
　　；惟念及被告因本案衝突亦受有告訴人所為之傷害，且告訴
　　人就其所受傷害，業經協議不為求償（見本院卷第287、363
　　至371頁)；兼衡被告除本案犯行外，前無犯罪前科之品行，
　　有其前案紀錄表附卷可參（見本院卷第23至26頁），於犯後
　　否認犯罪之態度，及其犯罪之動機、手段、專科畢業之智識
　　程度、離婚、目前從事駕駛工作等生活狀況(見偵卷第4頁、
　　、原審訴字卷第89頁），暨所生危害等一切情狀，乃量處如
　　主文第二項所示之刑，並依刑法第41條第1 項前段規定，諭
　　知如易科罰金，以新臺幣1千元折算1日之折算標準。
四、綜上所述，被告之本件上訴雖無理由，惟原判決既有如上所
    述可議之處，即無可維持，應由本院予以撤銷，並改判如主
    文第二項所示之刑（含易科罰金之折算標準）。
據上論斷，應依刑事訴訟法第369條第1項前段、第364條、第299
條第1項前段，判決如主文。
本案經臺灣士林地方檢察署檢察官鄭潔如提起公訴，臺灣高等檢
察署檢察官錢明婉到庭執行職務。　　
中　　華　　民　　國　　111 　年　　6 　　月　　22　　日
                  刑事第二十二庭審判長法　官  王美玲
                                      法　官  葉韋廷
                                      法　官  陳銘壎
以上正本證明與原本無異。
如不服本判決，應於收受送達後20日內向本院提出上訴書狀，其
未敘述上訴之理由者並得於提起上訴後20日內向本院補提理由書
（均須按他造當事人之人數附繕本）「切勿逕送上級法院」。
                                      書記官  吳思葦
中　　華　　民　　國　　111 　年　　6 　　月　　22　　日
附錄：本案論罪科刑法條全文
中華民國刑法第277條
傷害人之身體或健康者，處5年以下有期徒刑、拘役或50萬元以
下罰金。
犯前項之罪，因而致人於死者，處無期徒刑或7年以上有期徒刑
；致重傷者，處3年以上10年以下有期徒刑。